【裁判字號】    97,消債更,7
【裁判日期】    970716
【裁判案由】    更生
【裁判全文】
臺灣桃園地方法院民事裁定             97年度消債更字第7號
聲  請  人
即 債務人   甲○○
上列聲請人因消費者債務清理事件聲請更生，本院裁定如下：
    主    文
聲請駁回。
聲請費用由聲請人負擔。
    理    由
一、按債務人與金融機構協商成立者，不得聲請更生或清算，但
    因不可歸責於己之事由，致履行顯有重大困難者，不在此限
    ；本條例施行前，債務人依金融主管機關協調成立之中華民
    國銀行公會會員，辦理消費金融案件無擔保債務協商機制與
    金融機構成立之協商，準用前項之規定，消費者債務清理條
    例第151 條第5 項、第6 項分別定有明文。又聲請更生或清
    算不合程式或不備其他要件者，法院應以裁定駁回之，但其
    情形可以補正者，法院應定期間先命補正，同條例第8 條亦
    定有明文。次按依債務人與金融機構協商成立者，除非因不
    可歸責於己之事由，致履行顯有重大困難，否則不得聲請更
    生或清算，消費者債務清理條例第151 條第5 項規定意旨甚
    明。是債務清償方案成立後，固由債務人按其條件履行，惟
    需於其後發生情事變更，在清償期間收入或收益不如預期，
    致該方案履行困難甚或履行不能，因不可歸責於己，始能聲
    請更生或清算。此項規定旨在避免債務人任意毀諾已成立之
    協商，濫用更生或清算之裁判上債務清理程序，蓋以債務清
    償方案係經當事人行使程序選擇權所為之債務清理契約，債
    務人應受該成立之協議所拘束。債務人既已與金融機構協商
    成立，如認該協商方案履行有其他不適當情形，自仍應再循
    協商途徑謀求解決，合先敘明。
二、本件聲請意旨略以：聲請人有不能清償債務情事，前雖曾依
    金融主管機關協調成立之中華民國銀行公會會員辦理消費金
    融案件無擔保債務協商機制與最大債權銀行渣打國際商業銀
    行成立協商，惟因聲請人每月所得僅新台幣（下同）19,000
    元左右，協商條件卻要其每月清償19,560元，但每月仍如期
    還款，原協商方案條件過苛，已經超越聲請人能力，而無法
    履行原協商方案，有不可歸責於聲請人之事由，致履行原協
    商內容顯有重大困難之情形，且無擔保或無優先權之債務總
    額未逾1,200 萬元，復未經法院裁定開始清算程序或宣告破
    產，應得聲請更生等語。
三、經查：
  (一)聲請人雖主張其有不可歸責於己之重大事由與證明，且提出
    聲請人所經營之光磊企業社 5年內相關營業額資料、聲請人
    之債權人清冊、95年度債務協商之協商成立證明文件、聲請
    人之金融機構存簿內頁等影本各1 件為證，經本院依職權調
    查聲請人之稅籍資料及聯合徵信中心函覆各1 份附卷可稽，
    惟對於聲請人之不可歸責事由等事項仍有疑義，亟待聲請人
    加以釋明，故經本院擬定庭期訊問聲請人，然當日開庭時聲
    請人卻無故不到庭說明（此有郵政機關合法送達回執附於本
    院卷第71頁在案），按「更生之聲請有下列情形之一者，應
    駁回之：…債務人經法院通知，無正當理由而不到場…。」
    ，消費者債務清理條例第46條第3 款定有明文，其用意乃在
    要求聲請人需盡到場義務、真實陳述義務、報告義務等協力
    義務，課求聲請人誠信原則之維護，然聲請人忽視自身權益
    ，徒耗司法資源，枉論更有對於重大不可歸責事由應加釋明
    之義務，合先敘明。
  (二)另按消費者債務清理條例立法意旨，乃在幫助陷於經濟上困
    境之債務人，得藉由更生或清算程序，走出經濟困境，避免
    走向絕路，實現憲法所保障之生命權。查，本件聲請人前經
    協商時，其收入情況與本件聲請時未有明顯不同，加以其仍
    有履行清償之能力，既無情事變更，且有無重大履行困難之
    處仍有不明。惟就聲請人所提之附卷資料所載，聲請人既有
    固定收入之履行能力，縱有履行不便，亦得經由個別債權銀
    行協商程序以求適當履債，準此，堪認聲請人尚乏不可歸責
    於己致履行顯有重大困難之情形可言。另查聲請人於95年9
    月26日與銀行協商成立之金額時，尚非不足清償前開協商成
    立之金額，且與銀行訂立該協議書，嗣後卻無法履行，縱使
    本件聲請人固然陳述協商條件之嚴苛，及該條件對聲請人之
    影響，但該協商條件既然係由聲請人與最大債權銀行雙方協
    議所達成，在客觀事實並未有顯著變動之下，上述情事核屬
    聲請人在協商時可得預見，據以評估可否履行協商條件之事
    實，與「不可歸責於己之事由致履行顯有重大困難」之要件
    不符，況本件聲請人前經協商時，其收入情況與本件聲請時
    未有明顯不同，加以其仍有履行清償之能力，俱如前述，既
    無情事變更，且無釋明重大履行困難之處。又債務人既有履
    行能力，縱有履行不便，亦得經由個別債權銀行協商程序以
    求適當履債，準此，堪認債務人尚乏不可歸責於己致履行顯
    有重大困難之情形可言。上開欠缺又屬無從補正，自應駁回
    其聲請，爰裁定如主文。
四、綜上所述，本件聲請人人既無不可歸責之事由，依原協商條
    件履行亦非顯有重大困難，應屬聲請更生之要件不備，且又
    無從補正，依首揭條文之意旨，自應駁回其更生之聲請，爰
    裁定如主文。
中    華    民    國    97    年    7     月    16    日
                  民事第三庭     法  官  汪智陽
以上正本證明與原本無異。
如不服本裁定，應於裁定送達後10日內，以書狀向本院提出抗告
，並繳納抗告費新臺幣1千元。
                                 書記官  林君燕
中    華    民    國    97    年    7     月    16    日


司法院資訊處製作；財團法人民間司法改革基金會備份。
